---
title: "TP final - Fire Occurrence and Cause Data (2000 - 2022) (Oregon)"
author: "Bruno Mastropietro - Fransisco Letterio - Silvina Flores Galvan"
date: "2023-03-04"
output:
  pdf_document: default
  html_document: default
---

```{r setup, include=FALSE}
knitr::opts_chunk$set(echo = TRUE)
```

Ideas para analizar:
Podemos 

Carguemos lo necesario para trabajar:
```{r}
setwd("C:/Users/Usuario/BDocuments/Documentos/Facultad/LCD/Labo de datos Verano 2023/V23- Labo de Datos/TP Final") #En casa
#setwd("C:/Users/Usuario/BDocuments/Documentos/Facultad/LCD/Labo de datos Verano 2023/V23- Labo de Datos/TP Final") #En el labo    

# Leamos el archivo con el que trabajar:
  fire.occurence <- read.csv("fire-occurence.csv")
```

#### Convirtamos las clases de las columnas del data set a sus correspondientes clases
```{r}
fire.occurence$Area <- as.factor(fire.occurence$Area)
fire.occurence$Size_class <- as.factor(fire.occurence$Size_class)
```

### Empecemos el análisis de este data set

```{r}
# Empecemos haciendo un barplot para saber cuántos incendios hubo por año.
  tabla.por.año <- table(fire.occurence$FireYear)
  {plot(tabla.por.año, xlab = "Fire occurence per year", ylab = "Frecuency")
  abline(h = mean(tabla.por.año), col = "green", lwd = 3)
  abline(h = median(tabla.por.año), col = "red", lwd = 3)
  text(x = 2011, y = 950, label = "Mean", col = "Darkgreen")
  text( x = 2011, y = 1150, label = "Median", col = "Darkred")}
  mean(tabla.por.año)
  median(tabla.por.año)
```
En este barplot podemos observar que la media y la mediana de las frecuencias se tienen un valor bastante alto; de 1022 y 1080 aproximadamente.

## Podemos analizar las causas de los incendios, quizas hay una particularidad en la region SOA entre 2000 y 2010 a diferencia del otro período.