---
title: "TP Final Labo de Datos 2023"
author: "Bruno Mastropietro - Francisco Letterio - Silvina Flores Galvan"
output:
  html_document:
    df_print: paged
---

# Datos de ocurrencia y causa de incendios (2000 - 2022)
Oregon Department of Forestry statistical wildfires from 2000 through 2022

dataset:
https://www.kaggle.com/datasets/mattop/fire-occurrence-and-cause-data-2000-2022?resource=download

## Este notebook
En este notebook utilizamos nociones basicas de estadistica descriptiva, graficos para la visualizacion de los datos, clustering, modelado de datos y clasificacion para caracterizar las variables y sus relaciones del dataset sobre incendios.

Primero, comenzamos cargando los datos y las librerias.
```{r,echo=FALSE,warning=FALSE,message=FALSE,error=FALSE}
incendios <- read.csv("fire-occurence.csv", header = T)

set.seed(15)

library(ggplot2)
library(rgl)
library(GGally)
library(gridExtra)
library(paletteer)
library(lubridate) # mdy_hms y month
# library(reshape2) # melt y dcast
library(dplyr)
library(lubridate)
library(tidyr)

```


## 1. Introduccion a los Datos
```{r}
# Primero, convierto todas las columnas de fechas a un formatos POSIXct (el formato de fechas de R)
incendios$Ign_DateTime <- mdy_hms(incendios$Ign_DateTime)
incendios$ReportDateTime <- mdy_hms(incendios$ReportDateTime)
incendios$CreationDate <- mdy_hms(incendios$CreationDate)
incendios$Discover_DateTime <- mdy_hms(incendios$Discover_DateTime)
incendios$Control_DateTime <- mdy_hms(incendios$Control_DateTime)
incendios$ModifiedDate <- mdy_hms(incendios$ModifiedDate)

head(incendios)
```


## 2. Visualizacion de datos
```{r}
tabla.por.año <- table(incendios$FireYear)
mean_val <- mean(tabla.por.año)
median_val <- median(tabla.por.año)

# Uso aggregate para contar por Serial (ID) la cantidad de incendios por año
year_counts <- aggregate(Serial ~ FireYear, incendios, length)

# Creo un bar chat
ggplot(year_counts, aes(x=FireYear, y=Serial)) + geom_bar(stat="identity", fill="coral2") + labs(title="Incendios por Año", x="Año", y="Numero de Incendios") +
geom_hline(yintercept = mean_val, color = "blue", linetype = "dashed") +
  geom_hline(yintercept = median_val, color = "darkgreen", linetype = "dashed")
```




```{r, echo=FALSE,warning=FALSE,message=FALSE,error=FALSE}

# Defino el orden de los meses
orden_meses <- c("Enero", "Febrero", "Marzo", "Abril", "Mayo", "Junio",
                 "Julio", "Agosto", "Septiembre", "Octubre", "Noviembre", "Diciembre")

incendios$MONTH <- as.factor(orden_meses[as.integer(format(as.Date(incendios$Ign_DateTime), "%m"))])

incendios$DAY_OF_WEEK <- as.factor(format(as.Date(incendios$Ign_DateTime), "%A"))

# Convierto los meses a la clase factor y en el orden definido antes
incendios$MONTH <- factor(incendios$MONTH, levels = orden_meses)

# Creo una tabla para contar los meses y las causas
counts <- incendios %>%
  filter(!is.na(MONTH)) %>%
  group_by(MONTH, HumanOrLightning) %>%
  summarise(n = n())

# Bar chart
ggplot(counts, aes(x = MONTH, y = n, fill = HumanOrLightning)) +
  geom_bar(stat = "identity") +
  scale_fill_brewer(palette = "Set1") +
  labs(title = "Cantidad de Incendios por Mes",
       x = "Meses",
       y = "Cantidad de Incendios")+
  theme(axis.text.x = element_text(angle = 60, vjust = 1, hjust=1))



```


Se puede ver como hay muchos mas casos ocasionados por el humano que por relampagos. Y Ademas que Junio y Julio son los meses con mas cantidad de incendios (tiene sentido pues en Oregon es verano y el fuego arde mas rapido)


```{r}
# Nuevo data frame con las Causas Generales (menos relampagos) para analizar los incendios generados por humanos
cant_causas <- incendios %>% 
  filter(GeneralCause != "Lightning") %>% 
  group_by(GeneralCause) %>% 
  summarise(cant_fuegos = n()) %>% 
  arrange(desc(cant_fuegos)) %>% na.omit()

# Cambio los nombres a español
# causas.es <- c("Incendio provocado", "Quema de desechos", "Uso de equipo", "Jóvenes", "Misceláneo", "Ferrocarril", "Recreación", "Fumar", "En investigación")
# cant_causas$GeneralCauseES <- causas.es[match(cant_causas$GeneralCause, c("Arson", "Debris Burning", "Equipment Use", "Juveniles", "Miscellaneous", "Railroad", "Recreation", "Smoking", "Under Invest"))]

# Bar chat del data frame
ggplot(cant_causas, aes(x = GeneralCause, y = cant_fuegos)) +
  geom_bar(stat = "identity", fill = "coral2") +
  xlab("Causas General") +
  ylab("Incendios") +
  ggtitle("Incendios por Causa General") +
  theme(axis.text.x = element_text(angle = 50, vjust = 1, hjust = 1))

```


Las 2 grandes causas son la quema de desechos (debris burning) y el uso de equipo (equipment use), seguidos de recreación y misceláneo (fuego causado por otros factores, como fuegos artificiales, reacciones quimicas, etc).


```{r}
cant_size <- incendios %>% 
  group_by(Size_class) %>% 
  summarise(cant_fuegos = n()) %>% 
  arrange(desc(cant_fuegos)) %>% na.omit()

# Bar chat del data frame
ggplot(cant_size, aes(x = Size_class, y = cant_fuegos)) +
  geom_bar(stat = "identity", fill = "coral2") +
  xlab("Tamaño del incendio") +
  ylab("Incendios") +
  ggtitle("Incendios por su Tamaño")

```




## 3. Clustering
```{r, echo=FALSE,warning=FALSE,message=FALSE,error=FALSE}

# Como los incendios bajo investigacion son muy pocos, no los selecciono
incendios.h.l <- incendios[incendios$HumanOrLightning != "Under Invest",]

# Creo un data frame con el num total de incendios por mes
fuegos_totales <- incendios.h.l %>%
  group_by(MONTH) %>% # agrupo por mes
  summarize(TotalFuegos = n()) %>% # creo una tabla con la cantidad de fuegos por cada mes
  ungroup()
# ungroup() desagrupa lo que agrupe con group_by()

# Normalizo la cantidad, dividiendo por el total de incendios por mes
fuegos_totales_norm <- incendios.h.l %>%
  filter(!is.na(MONTH)) %>%
  group_by(MONTH, HumanOrLightning) %>%
  summarize(n = n()) %>%
  mutate(CantNorm = n / fuegos_totales$TotalFuegos[match(MONTH, fuegos_totales$MONTH)]) %>%
  ungroup()
# mutate() permite agregar columnas (CantNorm)

# Agrego el total de incendios por mes al data frame fuegos_totales_norm
fuegos_totales_norm <- fuegos_totales_norm %>%
  left_join(fuegos_totales, by = "MONTH") # left_join permite hacer merge a 2 data frames basado en una/s columna que tengan en comun, en este caso la MONTH

# Grafico los datos
ggplot(fuegos_totales_norm, aes(x = MONTH, y = CantNorm, fill = HumanOrLightning)) +
  geom_col(position = "dodge") +
  labs(title = "Incendios por mes (Normalizado)",
       x = "Meses",
       y = "Cantidad de incendios") +
  theme(legend.position = "bottom") +
  scale_fill_brewer(palette = "Set1")


```

En el análisis que hicimos, utilizamos datos sobre los incendios y buscamos entender cómo se relacionan los meses del año con las causas de los incendios.

Primero, agrupamos los datos por mes y por causa, para poder graficar cuántos incendios hubo cada mes para cada causa a lo largo del año.

```{r, echo=FALSE,warning=FALSE,message=FALSE,error=FALSE}
incendios_mes <- incendios.h.l %>%
  group_by(MONTH, HumanOrLightning) %>%
  summarize(n = n()) %>%
  ungroup()

# Normalizo la cantidad de incendios por mes
incendios_mes_norm <- incendios_mes %>%
  filter(!is.na(MONTH)) %>%
  group_by(MONTH) %>%
  mutate(NormCant = n / sum(n)) %>%
  ungroup()

# Uso k-means para clusterizar la cantidad normalizada
kmeans_model <- kmeans(incendios_mes_norm$NormCant, centers = 2)
incendios_mes_norm$kmeans_cluster <- as.factor(kmeans_model$cluster)

# Grafico de los datos
ggplot(incendios_mes_norm, aes(x = MONTH, y = NormCant, fill = kmeans_cluster)) +
  geom_col(position = "dodge") +
  labs(title = "Incendios por mes (2 clusters)",
       x = "Meses",
       y = "Cantidad de incendios (normalizada)",
       fill = "Cluster") +
  scale_fill_brewer(palette = "Set1") +
  theme(legend.position = "bottom")

# Como se vería con 3 centros:

# Uso k-means, esta vez con 3 centroides
kmeans_model <- kmeans(incendios_mes_norm$NormCant, centers = 3)
incendios_mes_norm$kmeans_cluster <- as.factor(kmeans_model$cluster)

# Grafico los datos
ggplot(incendios_mes_norm, aes(x = MONTH, y = NormCant, fill = kmeans_cluster)) +
  geom_col(position = "dodge") +
  labs(title = "Incendios por mes (3 clusters)",
       x = "Meses",
       y = "Cantidad de incendios (normalizada)",
       fill = "Cluster") +
  scale_fill_brewer(palette = "Set1") +
  theme(legend.position = "bottom")
```


Normalizamos los datos de los incendios para que pudieran ser comparados entre sí, independientemente de cuántos incendios hubiera en total. Utilizando estos datos normalizados, aplicamos k-means clustering, para agrupar patrones similares de incendios en diferentes grupos.

Finalmente, graficamos los diferentes grupos obtenidos a partir del clustering para ver cómo se relacionan los patrones de incendios entre sí y si hay algún mes del año que tenga patrones de incendios diferentes a los demás.

## 4. Modelado

```{r, echo=FALSE,warning=FALSE,message=FALSE,error=FALSE}

# Creo un data frame con una col de cant de incendios por mes
incendios_cant <- incendios %>%
  group_by(MONTH) %>%
  mutate(Fires_month = n()) %>%
  ungroup() %>%
  na.omit()

# Luego una col de cant de incendios por mes y año
fuegos_mes_año <- incendios_cant %>% 
  group_by(FireYear, MONTH) %>% 
  summarize(Fires_year_month = n()) %>% 
  ungroup()

# Lo junto al data frame
incendios_cant <- incendios_cant %>% 
  left_join(fuegos_mes_año, by = c("FireYear", "MONTH")) %>% 
  dplyr::select(Fires_month,EstTotalAcres,Lat_DD,Long_DD,Fires_year_month) %>% 
  na.omit() %>% 
  sample_n(100)

# Modelos

incendios_cant <- as.data.frame(incendios_cant)

ajusM1<-lm(Fires_month~EstTotalAcres+Lat_DD+Long_DD+Fires_year_month,data=incendios_cant)
coe<-coef(ajusM1)
ajusM1
coe
```



```{r}
LOOCV <- function(datos){
  Fires_month<-datos$Fires_month
  EstTotalAcres<-datos$EstTotalAcres
  Lat_DD<-datos$Lat_DD
  Long_DD<-datos$Long_DD
  Fires_year_month<-datos$Fires_year_month
  n<-length(Fires_month)
  predichos.inc<-rep(NA,n)
  for (i in 1:n){
    ajus.inc<-lm(Fires_month~EstTotalAcres+Lat_DD+Long_DD+Fires_year_month,data=datos[-i,])
    predichos.inc[i]<-predict(ajus.inc,newdata=datos[i,])
  }
  mean(abs(Fires_month-predichos.inc))
  
}

LOOCV(incendios_cant)


```

```{r}
Fires_month <- incendios_cant$Fires_month
ajusLat<-lm(Fires_month~Lat_DD,data=incendios_cant)
predichosLat<-predict(ajusLat)
maeLat <- mean(abs(Fires_month-predichosLat))


datosP <- incendios_cant
datosP["Fires_month"] <- NULL # sin la variable a predecir

binario <- expand.grid(0:1, 0:1, 0:1, 0:1)
binario <- binario[-1,] # para quitar la columna full 0s

datoSelec <- matrix(rep(NA,100), nrow = 100, byrow = T)
datoSelec[,1] <- incendios_cant$Fires_month
colnames(datoSelec) <- c("Fires_month")
datoSelec <- as.data.frame(datoSelec)

# ...........

modelo16 <- function(datos){
MAEmenor <- maeLat # un mae de ej (Lat)
cualesL <- c()
L <- 2
for(i in 1:nrow(binario)){
  cualesL <- c()
  #me creo mi datoSelec
  datoSelec <- matrix(rep(NA,100), nrow = 100, byrow = T)
  datoSelec[,1] <- incendios_cant$Fires_month
  colnames(datoSelec) <- c("Fires_month")
  datoSelec <- as.data.frame(datoSelec)
  L <- 2
  
  for(j in 1:ncol(binario)){
    if(binario[i,j]==1){
      datoSelec <- cbind(datoSelec,datosP[,j])
      colnames(datoSelec)[L] <- colnames(datosP)[j]
      cualesL <- rbind(cualesL,colnames(datosP)[j])
      L <- L + 1
    }
  }
  
  n<-length(datoSelec$Fires_month)
  predichos<-rep(NA,n) 

  for (x in 1:n){
    ajuss<-lm(Fires_month ~ ., data = datoSelec[-x,])
    predichos[x]<-predict(ajuss,newdata=datoSelec[x,])
  }

  MAE <- mean(abs(Fires_month-predichos))
  if(MAE < MAEmenor){
    MAEmenor <- MAE
    nombres <- cualesL
  }
}

list(MAEmenor,nombres)
}

modelo16(incendios_cant)
```

```{r}
LOOCVpred <- function(datos){
  Fires_month<-datos$Fires_month
  EstTotalAcres<-datos$EstTotalAcres
  Lat_DD<-datos$Lat_DD
  Long_DD<-datos$Long_DD
  Fires_year_month<-datos$Fires_year_month
  n<-length(Fires_month)
  predichos.inc<-rep(NA,n)
  for (i in 1:n){
    ajus.inc<-lm(Fires_month~EstTotalAcres+Lat_DD+Long_DD+Fires_year_month,data=datos[-i,])
    predichos.inc[i]<-predict(ajus.inc,newdata=datos[i,])
  }
  return(predichos.inc)
  
}

# LOOCVpred(incendios_cant)

predicho <- LOOCVpred(incendios_cant)

plot(incendios_cant$Fires_month, predicho, xlab = "Observado", ylab = "Predicho")
abline(0,1)

```



## 5. Clasificacion

```{r}


```








## 6. Conclusiones
